---
title: "TAREA_1. Datos, Modelos y Software. Ejercicios"
author: "Alexandra Lopez"
date: "Enero 2025"
output: 
  html_document:
    toc: true
    toc_depth: 1
    theme: cerulean
---


<style>
body {
text-align: justify}
</style>

<style type="text/css">
body{/*Normal*/
     font-size: 20px;
}
</style>



```{r setup, include=FALSE}
knitr::opts_chunk$set(echo = TRUE)
library(knitr)
library(tidyverse)
library(discrtr) # A companion package for the book Introduction to Discrete Choice Analysis with `R`
library(mlogit) # Multinomial Logit Models
library(readr) # Read Rectangular Text Data
library(plotly)
```



*Invoke data set Mode from package mlogit. To do this you need to first load the package. This is a data set with choices about mode of transportation. This is done as follows:*

```{r}
data("Mode")
```

*Once you have loaded the data set, answer the following questions:*

# **Describe this data set. How many variables are there and of which type (i.e., categorical/quantitative)?**

```{r}
glimpse(Mode)
```

```{r}
cat("Número de variables numéricas:", sum(sapply(Mode, is.numeric)), "\n",
    "Número de variables categóricas:", sum(sapply(Mode, is.factor)), "\n",
    "Número total de variables:", ncol(Mode), "\n")
```

Encontramos que esta base de datos consta de $9$ variables, donde 1 es de tipo **categórica** y las 8 restantes son **númericas**.


# **How many different modes of transportation are in this data set? What is the most popular mode? What is the least popular mode?**


```{r}
summary(Mode)
```


```{r}
ggplot(Mode)+
  geom_bar(aes(choice, fill=choice), color= "black", show.legend=FALSE)+
  theme_bw()
```

Se encuentran **4 tipos** de medios de transporte: **auto, viaje compartido, autobús y tren**

A través del Histograma, podemos observar que el medio de transporte más popular es el **coche** y el menos popular es el **viaje/auto compartido**.


# **In general, what is the most expensive mode? The least expensive?**


```{r}
ggplot(Mode)+
  geom_density(aes(cost.car, fill="car"), color= "black", alpha=0.5)+
  geom_density(aes(cost.carpool, fill="carpool"), color= "black", alpha=0.5)+
  geom_density(aes(cost.bus, fill="bus"), color= "black", alpha=0.5)+
  geom_density(aes(cost.rail, fill="rail"), color= "black", alpha=0.5)+
  scale_fill_manual(values = c("car"="firebrick", "carpool"="dodgerblue", "bus"="yellow", "rail"="cyan", name="Mode"))+
  xlab("cost")+
theme_bw()

```

De acuerdo a lo expuesto con el diagrama de densidad, podemos concluir que el medio de transporte de **auto** es el más costoso y el menos costoso es el **autobús**, ya que su rango de costo esta entre $1-2.7$.

# **Create a plot showing the univariate distributions of time by car and time by bus. Discuss.**

```{r}
grafica_time <- ggplot(Mode)+
  geom_density(aes(time.car, fill="car"), color= "black", alpha=0.5)+
  geom_density(aes(time.carpool, fill="carpool"), color= "black", alpha=0.5)+
  geom_density(aes(time.bus, fill="bus"), color= "black", alpha=0.5)+
  geom_density(aes(time.rail, fill="rail"), color= "black", alpha=0.5)+
  scale_fill_manual(values = c("car"="firebrick", "carpool"="dodgerblue", "bus"="yellow", "rail"="green", name="Mode"))+
  xlab("Time")+
theme_bw()

```

```{r}
ggplotly(grafica_time)
```


Podemos ver que el medio de transporte que tiene una mayor distribución con respecto al tiempo es el camión comparado con el coche. 


# **How do choices relate to cost by the different modes?**


```{r}
varnum <- Mode |>
dplyr::select(where(is.numeric))
varnum <- names(varnum)
  
for(var in varnum) {
  grafica_box <- ggplot(Mode)+
  geom_boxplot(aes(choice, eval(as.name(var)), fill=choice), show.legend = FALSE)+
  ylab(var)+
  theme_bw()

print(grafica_box)
}
  
```

Analizando la primera gráfica, la cual relaciona los diferentes medios de transporte con el costo de ir en coche tenemos las siguientes conclusiones:

-Usar auto (car) implica menores costos asociados que otras formas de transporte.

-**Viaje o auto compartido, autobús y tren** tienden a tener costos más altos y similares, es decir, la variabilidad de los costos es mayor para los modos de transporte público y compartido. Y esto lo podemos percibir debido a que estas tienen medianas más altas y similares.

La dispersión es algo similar en todos los modos, pero la variable **auto** tiene una caja más pequeña, lo que indica menor variabilidad dentro de ese 50%.



